【裁判字號】    98,交聲,876
【裁判日期】    980831
【裁判案由】    違反道路交通管理處罰條例聲明異議
【裁判全文】
臺灣士林地方法院交通事件裁定    98年度交聲字第876、877號
原處分機關  臺北市交通事件裁決所
                    樓
異  議  人
即受處分人  甲○○
上列異議人即受處分人因違反道路交通管理處罰條例案件，對於
臺北市交通事件裁決所民國98年6 月29日所為之處分（原處分案
號：北市裁罰字第裁22-AEX964566號、北市裁罰字第裁22-AEX96
4567號），聲明異議，本院裁定如下：
      主  文
異議均駁回。
      理  由
一、按汽車駕駛人，領有普通駕駛執照，駕駛營業汽車營業者，
    處新臺幣（下同）1,800 元以上3,600 元以下罰鍰，並禁止
    其駕駛；又營業小客車駕駛人，未向警察機關辦理執業登記
    ，領取登記證，即行執業，處1,500 元以上3,600 元以下罰
    鍰；又營業小客車駕駛人，不依規定辦理執業登記，經依前
    條規定處罰仍不辦理者，吊銷其駕駛執照。道路交通管理處
    罰條例第22條第1 項第1 款、第36條第1 項、第37條第5 項
    分別定有明文。
二、原處分意旨略以：異議人即受處分人甲○○於民國98年5 月
    9 日23時32分許，未領有職業駕駛執照而駕駛車號5C-246號
    營業小客車（下稱系爭計程車），行經臺北市○○路○ 段，
    經警攔停舉發「領有普通駕駛執照駕駛營業汽車營業」及「
    計程車駕駛人未向警察機關辦理執業登記領取登記證即行執
    業」之違規，爰依道路交通管理處罰條例第22條第1 項第1
    款、第36條第1 項、第37條第5 項規定，分別裁處1,800 元
    、1,500 元。
三、異議意旨略以：受處分人於上開時間雖有領有職業駕照及楚
    執業登記證仍駕駛系爭計程車之行為，惟為警攔停時車上並
    無乘客，一路上也未載客，並無道路交通管理處罰條例規範
    之「營業行為」，無證據證明受處分人違規，原處分均應予
    撤銷云云。
四、經查，本件受處分人曾領有職業駕駛執照及計程車執業登記
    證，後因逾法定年齡，上該證照均已逾期，是其於上開違規
    時間並未領有職業駕駛執照及計程車執業登記證之事實，為
    受處分人供承在卷（見本院卷第25、27頁），並有駕照基本
    資料1 紙附卷可稽（見本院卷第31頁），又證人即舉發本件
    違規之員警郭博正於本院具結證稱：當天伊在承德、華陰街
    口統聯客運站執勤，那邊常有計程車違規排班佔用車道情形
    ，所以伊到那邊驅離，看到有人佔用車道即開違規單告發；
    舉發當時是半夜11時32分左右，正好有一部統聯客運大客車
    從中南部載客上來之後停在承德、華陰街口最外側車道，要
    讓乘客下車，故是靜止狀態，由異議人駕駛之系爭計程車停
    在該大客車後面，有亮營業燈，因該處禁止除大客車之外之
    車輛臨時停車，所以伊要驅離異議人的車，但驅離的時候異
    議人沒有照我指揮的動作，我就把他的車叫到旁邊查看證件
    ，發現異議人沒有執業登記證也沒有職業駕照，就開了2 張
    罰單，當時異議人說他沒有載客，但他有亮營業燈的狀態，
    所以伊認定他還是在營業等語（見本院卷第26、27頁），核
    與受處分人供稱：當時伊的車是停在大客車後方，但因前面
    尚有其他車輛，呈塞車狀態，故伊沒辦法依照證人指示行車
    ，伊為警攔停時，系爭計程車之營業燈確實有亮等語大致相
    符（本院卷第20頁），堪認證人上開證述屬實。受處分人雖
    辯稱無駕駛系爭計程車營業之行為云云，惟查：異議人於案
    發時並未領有職業駕照及執業登記證，業如前述，本案異議
    人為警查獲時，系爭計程車車頂燈既亮起（表示空車之意）
    ，足使乘客知悉系爭計程車為空車可搭載客人，異議人復自
    承其係自北投住處出發，駕駛系爭計程車前往受舉發地點，
    則以客觀情狀而言，異議人於上開行車途中，隨時可應乘客
    之招車從事載客營業，堪認受處分人確係駕駛系爭計程車營
    業無疑，縱異議人經警攔停時車上並無乘客，亦可能僅係其
    尚不及實際載運乘客，即為警攔停，殊非得以其遭查獲時，
    車內並無乘客，即遽認受處分人無「駕駛營業汽車營業」之
    行為；且異議人自承其之前曾領有計程車執業登記證（見本
    院卷第25頁），且其於執業登記證逾期後，亦曾因仍駕駛系
    爭計程車行駛於道路上之行為，經本院審酌該計程車有亮營
    業燈及其餘情狀，於98年5 月27日以98年度交聲字第365 號
    裁定認定該計程車有營業行為，有該裁定1 份附卷可稽（見
    本院卷第33至35頁），足認異議人對於領有普通駕駛執照之
    駕駛人，不得駕駛營業車輛營業，及如何判定計程車是否於
    營業中等節，均知之甚稔，竟仍為上開駕駛行為，自具有違
    反首揭規定之主觀意思甚明。
五、從而，異議人所辯，殊無足採，其違規事證明確，堪可認定
    。原處分機關為上開裁罰，經核均無違誤。本件異議為無理
    由，應予駁回。
據上論斷，應依道路交通案件處理辦法第19條，裁定如主文。
中    華    民    國    98    年    8    月    31     日
                  交通法庭法  官  黃珮茹
以上正本證明與原本無異。
如不服本裁定應於送達後5日內向本院提出抗告狀。
                          書記官  張馨尹
中    華    民    國    98    年    8    月    31    日


司法院資訊處製作；財團法人民間司法改革基金會備份。
